【裁判字號】    98,台上,167
【裁判日期】    980115
【裁判案由】    違反毒品危害防制條例
【裁判全文】
最高法院刑事判決              九十八年度台上字第一六七號
上  訴  人  甲○○
上列上訴人因違反毒品危害防制條例案件，不服台灣高等法院台
中分院中華民國九十七年十月二十一日第二審更審判決（九十七
年度上更(一)字第二二三號，起訴案號：台灣台中地方法院檢察署
九十六年度偵字第三五一六號），提起上訴，本院判決如下：
    主  文
原判決撤銷，發回台灣高等法院台中分院。
    理  由
本件原判決認定：上訴人甲○○於不詳時地，分別向黃延炳、潘
阿月、呂詩琪購買數量及價格均不詳之第一級毒品海洛因及第二
級毒品甲基安非他命，以供己施用，嗣竟另行分別基於意圖販賣
上開毒品以營利之犯意，先將海洛因以白粉混合稀釋，並與甲基
安非他命分別以夾鏈袋分裝後，再以其所使用之0000000
000號行動電話，及不知情之陳佳茹交付其使用之00000
00000號行動電話供作毒品交易聯繫之工具，於民國九十五
年八月上旬起至九十六年一月二十六日八時前某時止，先後九次
在如原判決附表（下稱附表）一所示之時地，以附表一所示價格
，分別販賣海洛因予如附表一所示之購毒者，販賣海洛因所得共
計新台幣（下同）一萬元。另自九十五年七月起至九十六年一月
二十二日十一時許止，先後十五次於如附表二所示之時地，以如
附表二所示之價格，分別販賣甲基安非他命予如附表二所示之購
毒者，販賣甲基安非他命所得共計二萬五千五百元。嗣於九十六
年一月二十六日八時許，在其住處為警查獲等情。因而撤銷第一
審之判決，改判論處上訴人如附表三（販賣第一級毒品九罪）、
四（販賣第二級毒品十五罪）所示罪刑，固非無見。
惟查：(一)、原判決認定上訴人「於：(一)九十五年八月上旬起至九
十六年一月二十六日上午八時前某時止，先後於如附表一所示之
時地，以附表一所示價格，分別販賣海洛因予如附表一所示之購
毒者，共九次」（見原判決第二頁第七至十行）。附表一編號三
就「販賣對象」張泰松部分，並在「販賣時間、地點、數量或價
格」欄記載「九十五年十月間起，至九十六年一月二十六日上午
八時前某時（檢察官補充理由書誤載為九十六年一月三十一日）
止，在台中縣東勢鎮東勢大橋附近九九大賣場門口，以每小包一
千元之價格，販售海洛因給張泰松二次」；復在理由中說明「關
於被告（上訴人，下同）販賣海洛因予證人張泰松部分，檢察官
於補充理由書內雖記載販賣之時間為九十五年十月間起至九十六
年一月三十一日止。然查，被告於九十六年一月二十六日上午八
時許為警查獲後，即自同日起羈押在監，自無可能再行販賣海洛
因予證人張泰松，因認被告販賣海洛因予證人張泰松之時間，應
係九十五年十月間至被告為警查獲之九十六年一月二十六日上午
八時前某時」（見原判決第十七頁末六行）。但張泰松在警詢時
已供稱：其於九十六年一月二十二日十四時經台中市警察局刑警
大隊在其住處查獲後，同日即因竊盜罪入監服刑（見偵查卷第十
九頁）；原審亦在審判期日向上訴人訊以：「對本院調取九十六
年度訴字第九一一號張泰松毒品案件刑事卷宗（含偵卷及警卷）
『證人張泰松係於九十六年一月二十二日為警察查獲施用毒品犯
行遭羈押後，同年月二十五日入監服刑，同年月三十一日經警員
借提至台中縣警察局東勢分局受訊時，始供出向被告購買海洛因
之事實。』有何意見？（逐一提示上開卷宗，並告以要旨）」。
如果無訛，張泰松既於九十六年一月二十二日十四時為警查獲後
即被拘禁，上訴人自不可能於同月二十二日十四時至二十六日八
時間仍販賣海洛因予張泰松。原判決就上訴人販賣海洛因予張泰
松之犯罪時間認定及理由論述，均與卷證資料不相適合，顯有證
據上理由矛盾之違法。(二)、毒品交易之買賣雙方，乃具有對向性
之關係，為避免犯販賣、轉讓、施用、持有毒品等罪者嫁禍他人
而虛偽陳述其毒品來源，俾圖藉毒品危害防制條例第十七條規定
減輕其刑，其自白之憑信性即比一般無利害關係之證人所為之證
述較為薄弱，為擔保其陳述之真實性，以避免為邀寬典而為損人
利己之不實陳述，是其陳述是否與事實相符，仍應調查其他證據
以資審認，必達於一般之人均不致有所懷疑，而得確信其為真實
之程度者，始得採為被告有罪之認定。原判決認定上訴人有分別
販賣海洛因及甲基安非他命予朱愿儀、徐玉麟、張泰松及劉金洋
、林宏柱、羅濟妙之犯行，係以朱愿儀、徐玉麟、張泰松、劉金
洋、林宏柱、羅濟妙在警詢時之證述，為其主要論據。惟依卷附
通訊監察之監聽譯文所示（見警卷第三八至六六頁），上訴人作
為販賣上開毒品聯繫工具之0000000000號、0000
000000號行動電話，係自九十五年十月十九日起至同年十
二月十五日止，即經執行通訊監察，原判決除引據劉金洋與上訴
人通聯之監聽內容，作為劉金洋在警詢時供承有向上訴人購買甲
基安非他命之補強證據外（見原判決第十九頁第十一至二八行）
，其餘監聽部分，是否亦與其他證人指稱向上訴人買受毒品之供
述相符，而足資為渠等自白之佐憑，原判決悉未說明論列，即遽
採渠等在警詢之陳述，作為不利上訴人之判斷依據，非唯調查未
盡，亦有判決理由不備之可議。(三)、數罪併罰應分別宣告其罪之
刑，然後依法定標準，定其應執行之刑，所謂其罪之刑，包括主
刑及從刑而言，故無論主刑、從刑，均須依其所犯之罪分別宣告
後，再據以定其應執行之刑，方為相當。而宣告多數沒收者，併
執行之，刑法第五十一條第九款定有明文。所謂併執行之，即逐
一執行之意，因沒收所以消滅犯人再犯之憑藉，事實上不能吸收
。故數罪併罰均經宣告沒收，於定其應執行之刑時，就各該多數
沒收，即應併執行之，不能在各刑合併沒收之範圍內僅擇其中一
罪宣告之沒收，據以定其應執行之從刑。原判決論處上訴人如附
表三所示販賣第一級毒品九罪，暨如附表四所示販賣第二級毒品
十五罪等罪刑，但附表三販賣第一級毒品九罪之「宣告從刑」欄
，均各就「扣案之電子磅秤壹台、夾鏈袋壹包（內有肆拾壹小包
）、白粉貳小包（合計淨重肆點玖貳公克，空包裝總重零點陸陸
公克，註明『HR（─）』者）」宣告沒收，附表四販賣第二級毒
品十五罪之「宣告從刑」欄，亦均各就「扣案之電子磅秤壹台、
夾鏈袋壹包（內有肆拾壹小包）」及其編號三販賣第二級毒品二
罪各就「電話號碼0000000000號行動電話機具壹支（
SHARP廠牌，序號000000000000000號，不含SIM
卡）」宣告沒收。則上訴人犯上開數罪所各宣告沒收之電子磅秤
壹台、夾鏈袋、白粉、0000000000號行動電話機具等
物，即應於定應執行刑時逐一記載而併執行之（即應沒收電子磅
秤二十四台、夾鏈袋二十四包、白粉十八小包、0000000
000號行動電話機具二支），但原判決就上訴人所宣告之前開
沒收從刑定其應執行之刑時，僅諭知「扣案之……，電子磅秤壹
台、夾鏈袋壹包（內有肆拾壹小包）、白粉貳小包（合計淨重肆
點玖貳公克，空包裝總重零點陸陸公克，註明『HR（─）』者）
、0000000000號行動電話機具壹支（SHARP 廠牌，序
號000000000000000號，含SIM 卡）均沒收」，
亦即僅擇其中一罪宣告之沒收，據以定其應執行之從刑，依前揭
說明，自有判決不適用法則之違法。又附表四編號三所示二罪各
就上開行動電話機具宣告沒收時，係記載「不含SIM 卡」，然定
應執行之從刑時，卻又記載「含SIM 卡」，亦有主文相互矛盾之
違誤。再者，上開宣告沒收之物，依原判決之記載，似係在上訴
人最後一次販賣毒品之後，始為警查獲而扣得電子磅秤一台、夾
鏈袋一包（內有四十一小包）、白粉二小包及00000000
00號行動電話一支，能否於上訴人所犯最後一次販賣毒品罪前
之各該次販賣毒品罪，亦均就上開查獲之扣押物宣告沒收？即不
無研酌餘地。原判決未詳加審認，遽於上訴人所犯最後一次販賣
毒品罪前之各該次販賣毒品罪，均就上開查獲之扣押物宣告沒收
，難認適法。以上或為上訴意旨所指摘，或為本院得依職權調查
之事項，應認仍有發回更審之原因。原判決說明不另為無罪諭知
部分，基於審判不可分原則，亦應併予發回。
據上論結，應依刑事訴訟法第三百九十七條、第四百零一條，判
決如主文。
中    華    民    國  九十八  年    一    月   十五   日
                      最高法院刑事第七庭
                          審判長法官  謝  俊  雄
                                法官  陳  世  雄
                                法官  魏  新  和
                                法官  吳  信  銘
                                法官  徐  文  亮
      本件正本證明與原本無異
                                      書  記  官
中    華    民    國  九十八  年    一    月   二十   日
                                                      V


司法院資訊處製作；財團法人民間司法改革基金會備份。
